【裁判字號】    96,訴,771
【裁判日期】    970131
【裁判案由】    違反毒品危害防制條例
【裁判全文】
臺灣新竹地方法院刑事判決               96年度訴字第771號
公  訴  人  臺灣新竹地方法院檢察署檢察官
被      告  乙○○
                    （另案於臺灣新竹監獄執行）
指定辯護人  本院公設辯護人甲○○
上列被告因違反毒品危害防制條例案件，經檢察官提起公訴（96
年度毒偵字第1569號），本院裁定適用簡式審判程序，判決如下
：
    主  文
乙○○施用第一級毒品，累犯，處有期徒刑拾壹月；又施用第二
級毒品，累犯，處有期徒刑陸月。應執行有期徒刑壹年肆月。
    事  實
一、
（一）乙○○有違反麻醉藥品管理條例及竊盜等多項前科紀錄，
      最近一次因連續施用第1、2級毒品案件，經本院以92年度
      訴字第615號判決，分別判處有期徒刑10月、4月，定應執
      行有期徒刑1年確定，經接續前案執行後，於民國95年1
      月30日縮刑期滿執行完畢。
（二）又前因施用毒品案件，經本院以88年度毒聲字第369號、
      第477號裁定送勒戒處所觀察、勒戒後，認有繼續施用毒
      品傾向，再經本院以88年度毒聲字第748號裁定令入戒治
      處所施以強制戒治1年，並經臺灣高等法院以88年度毒抗
      字第448號裁定，駁回抗告確定施以強制戒治確定，其後
      本院復以88年度毒聲字第2100號裁定停止戒治，所餘戒治
      期間，交付保護管束，而於88年11月2日出所，惟其於保
      護管束期間內，違反保護管束情節重大，本院再以89年度
      毒聲字第958號裁定撤銷停止戒治，令入戒治處所繼續執
      行強制戒治，迄於89年12月3日執行完畢，翌日出所，並
      經臺灣新竹地方法院檢察署檢察官於89年12月18日以89年
      度戒毒偵字第136號為不起訴處分確定；詎其於前開強制
      戒治執行完畢釋放後5年內，又因於92年6月間連續施用第
      1、2級毒品案件，經本院以92年度毒聲字第838號裁定令
      入戒治處所施以強制戒治1年，惟因93年1月9日毒品危害
      防制條例修正，而未入戒治處所執行強制戒治；刑責部分
      ，則經本院以92年度訴字第615號判決，分別判處有期徒
      刑10月、4月，定應執行有期徒刑1年確定（嗣於95年1月
      30日縮刑期滿執行完畢）。
（三）詎仍不知悔改，於96年8月1日下午1時許為警採尿往前回
      溯26小時及96小時內之某時，在不詳地點，施用第一級毒
      品海洛因及第二級毒品安非他命各乙次。
二、案經新竹縣警察局新埔分局報告臺灣新竹地方法院檢察署檢
    察官偵查起訴。
    理  由
一、本件被告乙○○所犯施用第1、2級毒品罪，『非』死刑、無
    期徒刑、最輕本刑為3年以上有期徒刑之罪，或高等法院管
    轄第一審之案件，被告於本院準備程序進行中，就被訴事實
    為有罪之陳述，經本院認合於刑事訴訟法第273條之1第1項
    之規定，裁定適用簡式審判程序，合先敘明。
二、訊據被告對於前揭施用第1級毒品海洛因、第2級毒品安非他
    命之犯行，於本院準備程序及簡式審判程序時均坦承不諱，
    並有詮昕科技顧問股份有限公司於96年8月9日所出具檢體編
    號096086號濫用藥物尿液檢驗報告、尿液送驗受檢人真實姓
    名代號對照表各1份附卷為憑（96年度毒偵字第1569號卷第8
    、9頁），被告上開自白內容確與事實相符，堪足採信，本
    案事證已臻明確，被告上開犯行洵堪認定，自應依法予以論
    罪科刑。
三、論罪科刑
（一）按施用第一、二級毒品為犯罪行為，毒品危害防制條例第
      10條定有處罰明文。故施用第1、2級毒品者，依前揭規定
      本應科以刑罰。惟基於刑事政策，對合於一定條件之施用
      者，則依同條例第20條、第23條之規定，施以觀察、勒戒
      及強制戒治之保安處分。毒品危害防制條例於民國92年7
      月9日修正公布，自93年1月9日施行，其中第20條、第23
      條將施用毒品之刑事處遇程序，區分為「初犯」及「5年
      內再犯」、「5年後再犯」。依其立法理由之說明：「初
      犯」，經觀察、勒戒或強制戒治後，應為不起訴處分或不
      付審理之裁定；經觀察、勒戒或強制戒治執行完畢釋放後
      ，「5年內再犯」者，因其再犯率甚高，原實施之觀察、
      勒戒及強制戒治既已無法收其實效，爰依法追訴或裁定交
      付審理。至於經觀察、勒戒或強制戒治執行完畢釋放後，
      「5年後再犯」者，前所實施之觀察、勒戒或強制戒治已
      足以遮斷其施用毒品之毒癮，為期自新及協助其斷除毒癮
      ，仍適用「初犯」規定，先經觀察、勒戒或強制戒治之程
      序。從而依修正後之規定，僅限於「初犯」及「5年後再
      犯」2種情形，始應先經觀察、勒戒或強制戒治程序。倘
      被告於5年內已再犯，經依法追訴處罰，縱其第3次（或第
      3次以上）再度施用毒品之時間，在初犯經觀察、勒戒或
      強制戒治執行完畢釋放5年以後，已不合於「5年後再犯」
      之規定，且因已於「5年內再犯」，顯見其再犯率甚高，
      原實施觀察、勒戒或強制戒治，已無法收其實效，即應依
      該條例第10條處罰（最高法院95年度第7次刑事庭會議決
      議參照）。準此，茍被告其施用毒品之犯行，前經觀察、
      勒戒或強制戒治執行完畢後，5年內曾因再施用毒品之行
      為，而經法院判處刑罰之處遇程序確定者，縱其係於觀察
      、勒戒或強制戒治執行完畢5年後再為本案施用毒品，應
      認屬「再犯」之範疇，直接適用刑罰處遇之程序。經查，
      被告有如前揭事實欄一（二）所示因施用毒品經送觀察、
      勒戒、強制戒治之執行紀錄等情，有臺灣高等法院被告前
      案紀錄表、在監在押全國紀錄表在卷可按，被告既於89年
      12月3日強制戒治執行完畢後之5年內再犯上開事實欄一（
      二）所示92年6月間之施用毒品案件，是其於強制戒治執
      行完畢後之5年後再犯本案施用第1、2級毒品犯行，徵諸
      前開最高法院95年度第7次刑事庭會議決議意旨，自應依
      法予以論罪科刑。
（二）所犯罪名：核被告所為係分別成立毒品危害防制條例第10
      條第1項之施用第1級毒品罪、同條第2項之施用第2級毒品
      罪。
（三）其施用前持有海洛因、安非他命毒品之低度行為，應分別
      為施用之高度行為所吸收，不另論罪。
（四）分論併罰：被告就本件施用第1級、第2級毒品犯行，時間
      不同，犯意各別，行為互異，應予分論併罰。
（五）被告有事實欄一(一)所示前科，有臺灣高等法院被告前案紀
      錄表1份附卷可稽，其於有期徒刑執行完畢5年內故意再犯
      本件之2罪，均為累犯，應依刑法第47條第1項之規定加重
      其刑。
（六）爰審酌被告素行不佳，前經執行觀察、勒戒、強制戒治後
      ，仍未戒除毒癮，檢察官要求從重量刑固非無據，惟念其
      施用毒品係危害自身身心健康，坦認犯行，犯罪後態度良
      好等一切情狀，分別量處如附表所示之刑，並定應其執行
      之刑，以資懲儆。
四、據上論斷，應依刑事訴訟法第273條之1第1項、第299條第1
    項前段，毒品危害防制條例第10條第1項、第2項，刑法第11
    條前段、第47條第1項、第51條第5款，判決如主文。
本案經檢察官侯少卿到庭執行職務。
中    華    民    國    97    年    1     月    31    日
                  刑事第六庭  法  官  黃美盈
以上正本與原本相符。
如不服本判決應於收受本判決後10日內向本院提出上訴書狀，其
未敘述上訴理由者，並得於提起上訴後10日內向本院補提理由書
狀（均須按他造當事人之人數附繕本）「切勿逕送上級法院」。
中    華    民    國    97    年    1     月    31    日
                              書記官  吳美雲
附錄論罪科刑法條：
毒品危害防制條例第10條：
施用第一級毒品者，處6月以上5年以下有期徒刑。
施用第二級毒品者，處3年以下有期徒刑。


司法院資訊處製作；財團法人民間司法改革基金會備份。
